【裁判字號】    99,小上,107
【裁判日期】    990831
【裁判案由】    返還借款
【裁判全文】
臺灣臺北地方法院民事裁定             99年度小上字第107號
上  訴  人  乙○○
被  上訴人  甲○○
上列當事人間請求返還借款事件，上訴人對於中華民國99年7 月
20日本院新店簡易庭99年度店小字第502 號第一審判決提起上訴
，本院裁定如下：
    主  文
上訴駁回。
第二審訴訟費用新臺幣壹仟伍佰元由上訴人負擔。
    事實及理由
一、按對於小額程序第一審裁判之上訴或抗告，非以其違背法令
    為理由，不得為之。又提起上訴，上訴狀內應記載上訴理由
    ，表明原判決所違背之法令及其具體內容、暨依訴訟資料可
    認為原判決有違背法令之具體事實，民事訴訟法第436 條之
    24第2 項、第436 條之25分別定有明文。是當事人對於小額
    程序第一審判決提起上訴時，其上訴狀或理由書應表明該判
    決所違背之法令條項，或有關判例、解釋字號，或成文法以
    外之習慣或法理等及其具體內容，暨係依何訴訟資料可認為
    原判決有違背法令之具體事實。如未依上述方法表明，或其
    所表明者與上開法條規定不相合時，即難認為已合法表明上
    訴理由，其上訴自非合法，最高法院71年臺上字第314 號判
    例參照，法院毋庸命其補正，逕以裁定駁回之，此觀同法第
    436 條之32第2 項準用第471 條第1 項、第444 條第1 項規
    定自明。
二、本件上訴意旨略以：緣被上訴人前為伊之媳婦，於民國90年
    7 月間受伊資助赴往斐濟探視伊，並向伊表示其需繳付辦理
    停用中華電信行動電話機所需之違約金及宏泰人壽保險股份
    有限公司保險費，須向伊借款應急，伊按月代被上訴人給付
    上開款項，包括電信費新臺幣（下同）5,576 元（停話費4,
    000 元、90年7 月電信費1,277 元、8 月電信費299 元），
    保險費72,044元（90年8 月24日起至92年12月15日止）等，
    上開借款合計77,620元，經伊屢催未果，為此依借貸法律關
    係提起本件訴訟，惟原審不察，竟謂被上訴人無由支付昂貴
    機票僅為借款數仟餘元等語，駁回伊全部請求，實難甘服，
    爰提起本件上訴。並聲明：(一)原判決廢棄。(二)被上訴人應給
    付上訴人77,620元及自起訴狀送達鈞院翌日起至清償日止，
    按年息5 ％計算之利息。
三、經查，兩造間有無借貸意思表示合致、是否成立借貸契約等
    節乃事實問題，而取捨證據認定事實則屬於事實審法院之職
    權，若其認定並不違背法令，即不許任意指摘其認定不當，
    以為上訴理由，有最高法院28年上字第1515號判例參照。原
    判決已記載因上訴人舉證不足，而認定兩造間無借貸契約存
    在，核其適用法令並無違誤之處。上訴人於上訴狀內所載，
    既係就原審取捨證據、認定事實之職權行使，指摘其為不當
    ，並就原審命為辯論及已論斷者，泛言謂為違法，而非表明
    該判決所違背之法令及其具體內容，暨依訴訟資料合於該違
    背法令之具體事實，難認其已合法表明上訴理由。依首揭說
    明，應認其上訴為不合法，本院即毋庸命其補正，爰逕以裁
    定駁回其上訴。再者，本件上訴人主張兩造間有借貸事實，
    並依借貸法律關係，請求被上訴人返還借款，為被上訴人所
    否認，上訴人就其有利於己之主張，自應先負舉證之責，惟
    交付金錢之原因多端，除有金錢之交付外，尚須本於借貸之
    意思而為交付，上訴人就兩造間有借貸意思表示合致乙情，
    復無積極之舉證，是本院尚難認上訴人已就兩造間有消費借
    貸之法律關係為積極之舉證，從而原審以上訴人未能證明兩
    造間有消費借貸關係存在，駁回其請求被上訴人給付上開金
    額，尚無不當，上訴人猶執前詞提起上訴，求予廢棄改判，
    為無理由，亦予駁回。
四、本件第二審訴訟費用，確定為如主文第2 項所示金額。
五、據上論結，本件上訴為不合法，依民事訴訟法第436 條之32
    第1 項、第2 項、第444 條第1 項、第436 條之19第1 項、
    第95條、第78條，裁定如主文。
中    華    民    國    99    年    8     月    31    日
                  民事第四庭  審判長法  官  周祖民
                                    法  官  匡  偉
                                    法  官  鄧德倩
以上正本係照原本作成。
本裁定不得抗告。
中    華    民    國    99    年    8     月    31    日
                                    書記官  林孔華

司法院資訊處製作；財團法人民間司法改革基金會備份。
